【裁判字號】    88,易,2453
【裁判日期】    890814
【裁判案由】    詐欺
【裁判全文】
臺灣桃園地方法院刑事判決                        八十八年度易字第二四五三號
    公  訴  人  臺灣桃園地方法院檢察署檢察官
    被      告  壬○○
    選任辯護人  己○○
右列被告因偽造文書等案件，經檢察官提起公訴（八十八年度偵字第一五九六三號）
及移送併辦（八十八年度偵字第一六六二六號、八十九年度偵字第三０號），本院判
決如左：
        主  文
壬○○共同連續行使偽造私文書，足以生損害於他人，處有期徒刑貳年，緩刑伍年。
偽造之「戊○○」及「林呂留瓊」印章各壹枚、一式二聯之汽（機）車過戶登記書上
偽造之「戊○○」及「林呂留瓊」簽名及印文各壹枚、汽車買賣合約書上偽造之「林
呂留瓊」簽名壹枚、「丙○○」簽名壹枚及指印枚、「璩寶慶」簽名壹枚及指印貳
枚、汽車買賣合約書上偽造之「乙○○」簽名貳枚及指印枚均沒收。
        事  實
一、壬○○與自稱「宋主任」或「陳經理」或「廖副理」或「林經理」之綽號「阿信
    」之年約三十餘歲不詳姓名成年男子，共同意圖為自己不法之所有，並基於概括
    犯意之聯絡，自民國八十八年六月間某日起，由「阿信」陸續在報紙上刊登「海
    軍上將  電話（０二）00000000號，高薪誠徵駕駛高級汽車之伴遊司機
    」之廣告內容，誘使應徵者透過該電話應徵伴遊司機之工作，再推由壬○○依指
    示之時間、地點與應徵者見面，佯稱工作之性質、內容，並要求應徵者須將所駕
    駛之汽車典當、變賣或交付該汽車以支付保證金，始得駕駛公司所提供之高級轎
    車充當伴遊，藉以取信應徵者，使應徵者陷於錯誤，再由壬○○收取應徵者所交
    付之保證金或汽車及證件等物，得手後再冒名將汽車變賣，壬○○從中抽取一成
    為報酬，其餘詐欺所得則交由「阿信」，謀議既定後，「阿信」與壬○○即於如
    下述所示之時間、地點，共同連續對癸○○等人施詐，分別使癸○○等人陷於錯
    誤，而詐得下述財物，並將詐得之部分汽車冒名變賣：
  (一)癸○○於八十八年六月下旬某日，於閱得上揭廣告後，與自稱「陳經理」之「阿
    信」聯繫，「阿信」約其前往桃園縣桃園市統領百貨公司見面，後又改約至桃園
    市○○路之某汽車旅館與壬○○見面，癸○○依約駕駛其所有之車牌號碼ＣＯ─
    七六０八號自用小客車與壬○○見面，壬○○上車後，佯稱要以該車抵押在公司
    做保證或繳交新臺幣（下同）三十萬元之保證金，嗣車行至桃園縣中壢市○○路
    與大同路交岔口，「阿信」再以電話向癸○○佯稱要交付該車及車籍資料以及身
    分證予壬○○做為保證金，使癸○○陷於錯誤而如數交付，壬○○得手後即將該
    自用小客車駛回上開汽車旅館停放後由「阿信」處理。
  (二)郭存城於八十八年六月二十一日，依前揭電話號碼與「阿信」取得聯繫，「阿信
    」要其留下聯絡電話及年籍資料，並以上開方式施詐，因郭存城並未馬上答應，
    於同年月二十八日，「阿信」再度聯絡郭存城，並約其駕車前往南崁交流道附近
    之某加油站與壬○○見面，壬○○上車後，「阿信」一再以電話佯稱要繳交保證
    金始得駕駛公司提供之賓士車上班，使郭存城陷於錯誤而交付二萬元之保證金、
    身分證及其所有之車牌號碼ＺＡ─五九一０號自用小客車之行車執照一枚予壬○○，壬○○得手後，即指示郭存城開車至桃園市某棟大樓並稱公司在該大樓內，
    要郭存城在車上等，壬○○則下車逃逸無。
  (三)辛○○於八十八年六月底某日，自報上閱得前開廣告後，以該電話聯繫「阿信」
    ，「阿信」即以前揭言詞及方式詐騙辛○○，並約辛○○前往桃園縣中壢市區與
    壬○○見面接洽，辛○○亦陷於錯誤而交付一萬元之保證金予壬○○。
  (四)戊○○於八十八年七月三日閱得上開廣告後，以該電話與自稱「林經理」之「阿
    信」聯繫，「阿信」即約其前往桃園縣桃園市○○○○道附近之長榮貨櫃站附近
    與壬○○見面，於戊○○到達後立即上其所駕駛之車牌號碼ＹＫ─八四二三號自
    用小客車上，壬○○佯稱要將該車押在公司以交換公司提供之車輛，使戊○○陷
    於錯誤，將該自用小客車及身分證等資料交與壬○○，壬○○得手後旋即逃逸，
    其後於同年月五日上午，再約辛○○前來謊稱該車是其舅舅所有，願將該車先過
    戶登記在其名下後出售，以賣車所得款項幫其繳交保證金云云，不知情之辛○○
    即隨同壬○○共同前往桃園監理站附近之某汽車過戶代辦商，未經戊○○之同意
    ，擅自由該不知情之代辦商委託亦不知情之刻印師傅偽刻「戊○○」之印章一枚
    後，再委由該不知情之代辦商在過戶予新車主辛○○之「車號ＹＫ─八四二三」
    一式二聯之汽（機）車過戶申請登記書之私文書上之「原車主名稱」欄，將上開
    偽造之「戊○○」印章蓋用其上，偽造戊○○之印文各一枚（一聯一枚），並另
    偽簽戊○○之簽名各一枚（一聯一枚），以假冒戊○○之名，表示戊○○願意將
    上開ＹＫ─八四二三號自用小客車一部過戶予辛○○並聲請辦理過戶登記手續，
    偽造完成後，不知情之該代辦商即持以交付予桃園監理站之承辦公務員用以辦理
    上開自用小客車之過戶登記手續，而使該監理站承辦之公務員經形式審查後，將
    上開自用小客車過戶登記予新車主辛○○之不實事項登載於其職務上所掌之公文
    書內，並核發行車執照及汽（機）車各項異動登記書予辛○○，足以生損害於戊○○及桃園監理站對於汽車過戶及車籍資料核發管理之正確性。辦妥過戶手續予
    不知情之辛○○後，於同日中午十二時許，壬○○和不知情之辛○○共同駕駛該
    自用小客車前往桃園縣八德市○○路六十二號黃世良所經營之世偉汽車商行，由
    辛○○將上開自用小客車以二十二萬元之價格出售予黃世良，使黃世良陷於錯誤
    分別於當日及翌日各交付購車款十二萬元、十萬元予辛○○，辛○○再轉交予壬○○。
  (五)庚○○於八十八年七月底某日，自報上閱得前開廣告後，以報載之電話聯繫「阿
    信」，「阿信」亦以前揭言詞及方式詐騙庚○○，並約庚○○駕車至高雄市漢神
    百貨附近與壬○○接洽，壬○○即佯稱需交付該自用小客車或繳交保證金，惟庚○○不肯，經洽談數小時後，庚○○終陷於錯誤而交付其所有之重型機車駕駛執
    照一枚予壬○○。
  (六)甲○○於八十八年八月初某日，自臺灣新聞報上閱得前開廣告後，以報載之電話
    聯繫自稱「廖副理」之「阿信」，「阿信」又以前揭言詞及方式詐騙甲○○，並
    約甲○○駕車至桃園縣桃園市火車站與壬○○接洽，甲○○不疑有詐，並依約駕
    駛其所有之克萊斯勒牌二千ＣＣ、車牌號碼ＵＹ─一四二三號之自用小客車與壬○○見面，壬○○乃偕同甲○○至桃園縣桃園市之北區聯合當舖將該車典當得款
    四萬元後，甲○○亦陷於錯誤將典得之四萬元以及行動電話一支、身分證一枚交
    付予壬○○，壬○○得手後，並請甲○○前往桃園縣桃園市南華飯店休息，壬○○則以要回公司開賓士車前來為藉口而離去後即逃逸無。
  (七)丙○○於八十八年八月九日下午五時許，自中國時報上閱得前開廣告後，旋以該
    電話聯繫自稱「宋主任」之「阿信」，「阿信」復以前揭言詞及方式詐騙丙○○
    ，並約丙○○於翌日上午十時三十分許開車至桃園縣桃園市後火車站，丙○○乃
    依約駕駛其母親林呂留瓊所有之車牌號碼ＤＢ─七０二八號（起訴書誤載為ＤＢ
    ─七０二九號）自用小客車前往該處與壬○○見面，壬○○即佯稱需交付該自用
    小客車及該車之原始車籍資料、林呂留瓊及其自己之身分證作為保證金，並指示
    丙○○前往桃園縣桃園市○○路統領百貨對面之「麥當勞」速食店內等候通知，
    使丙○○陷於錯誤而交付上開自用小客車及證件予壬○○，壬○○得手後，旋於
    同日下午一時許偕同由「阿信」所指使與其及「阿信」具有共同犯意聯絡之年約
    二十餘歲之不詳姓名成年男子，共同前往桃園縣楊梅鎮○○○路○段一九０號一
    樓丁○○所經營之昌和汽車商行，由該不詳姓名成年男子冒用丙○○之名義，將
    上開自用小客車以三十萬元之價格出售予丁○○，並由該不詳姓名成年男子在汽
    車買賣合約書上賣主欄偽造「林呂留瓊」之簽名一枚、代售人欄偽造「丙○○」
    之簽名及指印各一枚、另在附註欄之二個修改處偽造「丙○○」之指印各一枚，
    而偽造汽車買賣合約書之私文書，並持以交付予丁○○，使丁○○陷於錯誤而先
    交付購車款十萬元予該不詳姓名成年男子，且壬○○等二人未經林呂留瓊之同意
    ，擅自委託不知情之丁○○委由亦不知情之刻印師傅偽刻「林呂留瓊」之印章一
    枚後，再委由不知情之丁○○在過戶予新車主丁○○之「車號ＤＢ─七０二八」
    一式二聯之汽車過戶登記書之私文書上之「原車主名稱」欄，將上開偽造之「林
    呂留瓊」印章蓋用其上，偽造林呂留瓊之印文各一枚（一聯一枚），並另偽簽林
    呂留瓊之簽名各一枚（一聯一枚），以假冒林呂留瓊之名義，表示林呂留瓊願意
    將上開ＤＢ─七０二八號自用小客車一部過戶予丁○○並聲請辦理過戶登記手續
    ，偽造完成後，不知情之丁○○即持以交付予新竹區監理所之承辦公務員用以辦
    理上開自用小客車之過戶登記手續，而使該監理所承辦之公務員經形式審查後，
    將上開自用小客車過戶登記予新車主丁○○之不實事項登載於其職務上所掌之公
    文書內，並核發行車執照予丁○○。於同日下午四時十五分許辦妥過戶手續後，
    丁○○再交付購車餘款二十萬元予冒名「璩寶慶」之壬○○收受，壬○○即在該
    汽車買賣合約書上偽造「璩寶慶（含指印二枚）收到餘款二十萬元」之私文書，
    偽造完成後旋交還予丁○○，足以生損害於林呂留瓊、丙○○、丁○○及新竹區
    監理所對於汽車過戶及行車執照核發管理之正確性。
  (八)乙○○於八十八年八月二十五日，自報上閱得前開廣告後，與「阿信」取得聯繫
    ，亦受「阿信」前揭言詞及方式詐騙致陷於錯誤，而將其所有之車牌號碼ＨＫ─
    一五三０號自用小客車、行車執照及身分證交付予壬○○，壬○○得手後，旋於
    同日下午四時許，偕同由「阿信」所指使之與其及「阿信」具有共同犯意聯絡之
    年約二十餘歲不詳姓名成年男子〔與事實(七)之成年男子為不同一人〕，共同前往
    新竹縣湖口鄉○○路七０八之一號廖錦茂所經營之茂鑫汽車商行，由該不詳姓名
    成年男子冒用乙○○之名義，將上開自用小客車以十萬元之價格出售予廖錦茂，
    並推由該不詳姓名成年男子在汽車買賣合約書上賣主欄及賣方欄各偽造「乙○○
    」之簽名一枚，並在該合約書上偽造「乙○○」之指印三枚，而偽造汽車買賣合
    約書之私文書，偽造完成後即持以交付予廖錦茂，使廖錦茂陷於錯誤而交付定金
    五萬元予該不詳姓名成年男子，尾款則約定於翌日前來收取，惟壬○○及該男子
    一直未前去收取尾款。嗣於八十八年十月十六日下午一時四十分許，在桃園縣大
    溪鎮○○路八四四巷六號前，為警查獲壬○○，並於同日下午二時四十分許，在
    桃園縣大溪鎮○○路○段一五五巷五六號壬○○住處，起出丙○○、林呂留瓊、
    癸○○、甲○○、戊○○之身分證各一枚、庚○○之駕駛執照一枚、癸○○所有
    之車牌號碼ＣＯ─七六０八號自用小客車之行車執照一枚、郭存城所有之車牌號
    碼ＺＡ─五九一０號自用小客車之行車執照一枚、前開汽車買賣合約書三份後循
    線查獲上情。
二、案經臺北市政府警察局內湖分局移送臺灣桃園地方法院檢察署檢察官偵查起訴及
    請求併辦。
        理  由
一、右揭事實，業據被告壬○○坦承不諱，並經丙○○、甲○○、戊○○、癸○○、
    庚○○、郭存城、丁○○、黃世良、辛○○、廖錦茂陳述屬實，復有前開起獲之
    證件影本及領回證件之贓物認領保管收據、汽車買賣合約書影本、內政部警政署
    刑事警察局函及函附之鑑定事實(七)所示之汽車買賣合約書上指紋之指紋鑑定書一
    份、車牌號碼ＤＢ─七０二八號自用小客車之汽車新領牌照登記書及汽（機）車
    過戶登記書影本各一紙、車牌號碼ＹＫ─八四二三號自用小客車之汽（機）車過
    戶申請登記書及汽（機）車各項異動登記書影本各一紙附卷可稽，本件事證明確
    ，被告犯行洵堪認定。
二、核被告所為，係犯刑法第二百十六條行使同法第二百十條之偽造私文書罪、同法
    第二百十四條之使公務員登載不實事項於公文書罪及同法第三百三十九條第一項
之詐欺取財罪。被告分別利用不知情之刻印師傅先偽造「戊○○」及「林呂留瓊
    」之印章後，再分別委由不知情之汽車過戶代辦商及丁○○在前揭汽（機）車過
    戶登記書上先後蓋用各該枚偽造之印章以偽造印文及偽造簽名以偽造私文書，再
    分別持向前開監理機關辦理過戶手續，為間接正犯。被告偽造印章部分，為偽造
    私文書之階段行為，又偽造印文及署押，亦為偽造私文書之部分行為，均無庸論
    擬，再偽造私文書後進而行使，偽造之低度行為應為行使之高度行為所吸收，亦
    不另論罪。又被告與「阿信」及與事實(七)之不詳姓名成年男子（僅就此部分之行
    使偽造私文書及使公務員登載不實事項於公文書犯行部分）、事實(八)之不詳姓名
    成年男子（僅就此部分之行使偽造私文書犯行部分）有犯意之聯絡及行為之分擔
    ，應各論以共同正犯。又被告先後多次行使偽造私文書、使公務員登載不實事項
    於公文書及詐欺取財等犯行，均時間緊接，各所犯犯罪構成要件相同之罪名，顯
    係各基於概括犯意反覆為之，應依刑法第五十六條連續犯之規定，各論以一罪並
    均加重其刑。被告所犯上開三罪之間，有方法結果之牽連關係，依刑法第五十五
    條規定，應從一重之行使偽造私文書罪處斷。公訴人於起訴事實雖未敘及被告所
    犯行使偽造私文書、使公務員登載不實事項於公文書及事實(二)等部分，然此等部
    分與起訴之犯罪事實分別具有牽連犯及連續犯之裁判上一罪關係，為起訴效力所
    及，本院自應併予審理論究，附此敘明。爰審酌被告之素行、犯罪之動機、手段
    、所生之危害及犯後坦承犯行、態度良好等一切情狀，量處如主文所示之刑。末
    查被告未曾受有期徒刑以上刑之宣告，有臺灣高等法院檢察署刑案紀錄簡覆表一
    紙附卷可按，其為本件犯行時尚未滿二十歲，涉世未深、智慮不周，並因一時貪
    圖物慾，致失慮而罹犯本罪，且其犯後坦承犯行，悔意殷殷，並迅與甲○○、癸○○、戊○○、庚○○、郭存城、辛○○等人達成和解及賠償損失（見卷附之和
    解書），又其獲案後即執行羈押，且經本案刑之宣告，自當知所警惕，而無再犯
    之虞，本院認前開對其宣告之刑，以暫不執行為適當，爰併宣告緩刑五年，以啟
    自新。偽造之「戊○○」及「林呂留瓊」之印章各一枚（雖未扣案，但無確據證
    明業已滅失）、如主文所示之印文、簽名及指印，均應依刑法第二百十九條之規
    定宣告沒收。
據上論斷，應依刑事訴訟法第二百九十九條第一項前段，刑法第二十八條、第五十六
條、第二百十六條、第二百十條、第二百十四條、第三百三十九條第一項、第五十五
條、第七十四條第一款、第二百十九條，罰金罰鍰提高標準條例第一條前段，判決如
主文。
本案經檢察官呂理銘到庭執行職務。
中      華      民      國    八十九    年      八      月     十四     日
                                臺灣桃園地方法院刑事第三庭
                                    法  官  曾  家  貽
右正本證明與原本無異。
如不服本判決，應於判決送達後十日內向本院提出上訴狀( 應附繕本 )，上訴於臺灣
高等法院。
                                    書記官  陳      珊
中      華      民      國    八十九    年      八      月     十八     日
附錄本判決論罪科刑依據之法條：
刑法第二百十六條：
行使第二百十條至第二百十五條之文書者，依偽造、變造文書或登載不實事項或使登
載不實事項之規定處斷。
刑法第二百十條 ：
偽造、變造私文書，足以生損害於公眾或他人者，處五年以下有期徒刑。
刑法第二百十四條：
明知為不實之事項，而使公務員登載於職務上所掌之公文書，足以生損害於公眾或他
人者，處三年以下有期徒刑、拘役或五百元（現已提高十倍為五仟元）以下罰金。
刑法第三百三十九條第一項：
意圖為自己或第三人不法之所有，以詐術使人將本人或第三人之物交付者，處五年以
下有期徒刑、拘役或科或併科一千元（已提高十倍為一萬元）以下罰金。


司法院資訊處製作；財團法人民間司法改革基金會備份。
